臺灣雲林地方法院民事裁定
110年度消債更字第14號
聲  請  人
即  債務人  劉亞欣即劉意文    


代  理  人  蕭智元律師（法扶律師）
相  對  人              
即  債權人  台北富邦商業銀行股份有限公司

法定代理人  程耀輝  


相  對  人
即  債權人  國泰世華商業銀行股份有限公司

法定代理人  郭明鑑  
代  理  人  林志軒  
相  對  人
即  債權人  聯邦商業銀行股份有限公司


法定代理人  李憲章  
代  理  人  張義育  
相  對  人
即  債權人  遠東國際商業銀行股份有限公司

法定代理人  周添財  


相  對  人
即  債權人  元大商業銀行股份有限公司


法定代理人  翁  健  
代  理  人  黃勝豐  
相  對  人
即  債權人  台新國際商業銀行股份有限公司


法定代理人  吳東亮  
相  對  人
即  債權人  安泰商業銀行股份有限公司


法定代理人  丁予康  


相  對  人
即  債權人  中國信託商業銀行股份有限公司


法定代理人  利明献  


相  對  人
即  債權人  滙誠第一資產管理股份有限公司

法定代理人  莊仲沼  


上列聲請人即債務人因消費者債務清理事件聲請更生，本院裁定
如下：
    主  文
聲請人即債務人劉亞欣即劉意文自中華民國一一○年六月二十九
日上午十時起開始更生程序。
命司法事務官進行本件更生程序。
    理  由
一、聲請意旨略以：聲請人對金融機構及非金融機構等債權人負
    無擔保或無優先權債務金額總計為新臺幣（下同）3,225,79
    0元，且為5年內未從事營業活動之自然人，客觀上就已屆清
    償期之債務有不能清償或不能清償之虞，前曾向法院聲請債
    務清理之調解，然因故調解不成立，且聲請人未經法院裁定
    開始清算程序或宣告破產，為此聲請更生等語。
二、按債務人不能清償債務或有不能清償之虞者，得依本條例所
    定更生或清算程序，清理其債務；債務人無擔保或無優先權
    之本金及利息債務總額未逾1,200萬元者，於法院裁定開始
    清算程序或宣告破產前，得向法院聲請更生；法院開始更生
    程序之裁定，應載明其年、月、日、時，並即時發生效力；
    債務人對於金融機構負債務者，在聲請更生或清算前，應向
    最大債權金融機構請求協商債務清償方案，或向其住、居所
    地之法院或鄉、鎮、市、區調解委員會聲請債務清理之調解
    ，消費者債務清理條例（下稱消債條例）第3條、第42條第1
    項、第45條第1項、第151條第1項分別定有明文。而所謂不
    能清償之虞，係指依債務人之清償能力，就現在或即將到期
    之債務，有不能清償之蓋然性或可能性而言。而債務人之清
    償能力，包括財產、信用及勞力（技術），並不以財產為限
    ，必須三者綜合加以判斷仍不足以清償債務，始謂欠缺清償
    能力而成為不能清償。債務人之資產經評估雖已不足以清償
    債務，惟依債務人之年齡及工作能力，在相當期限內如能清
    償債務，仍應認其尚未達不能清償債務或有不能清償之虞。
    是債務人應符合不能清償或有不能清償之虞之要件，亦即應
    綜合債務人之財產、信用、收支與其所負全部債務等狀況，
    評估其是否仍有償債能力。
三、經查：
  ㈠按消債條例所稱消費者，係指5年內未從事營業活動或從事平
    均每月營業額20萬元以下之小規模營業之自然人；債務人為
    公司或其他營利法人之負責人，無論是否受有薪資，均視為
    自己從事營業活動，其營業額依該公司或其他營利法人之營
    業額定之，消債條例第2條第1項、第2項及消債條例施行細
    則第3條第2項定有明文。本件聲請人陳報現受僱於第三人邦
    城營造股份有限公司（下稱邦城公司），在此之前則為臨時
    工，5年內未從事營業活動（見本院卷第9、17、171頁），
    並提出勞工保險被保險人投保資料表、107年度及108年度綜
    合所得稅各類所得資料清單、全國財產稅總歸戶財產查詢清
    單為佐證（見本院卷第41、97-101頁），核與本院所查得聲
    請人之104年度至108年度稅務電子閘門所得財產調件明細表
    所示聲請人於104年至108年間無營利所得並無不符（見本院
    卷第115-125頁）。又聲請人雖登記為華銀廣告社之負責人
    ，但依經濟部商業登記基本資料顯示，該廣告社於93年3月8
    日已辦理歇業登記（見本院卷第38、317頁），故聲請人所
    陳其5年內未從事營業活動，尚屬可信。因此，應認聲請人
    屬消債條例第2條所規定之消費者，而為消債條例所適用之
    對象。
  ㈡聲請人因對金融機構及非金融機構等債權人負無擔保或無優
    先權債務金額合計8,312,137元（相對人台新國際商業銀行
    股份有限公司僅陳報債權總額，未區別本金、利息、違約金
    等項），本金及利息部分加總未逾1,200萬元，其前向法院
    聲請債務清理調解，因故調解不成立，有財團法人金融聯合
    徵信中心當事人綜合信用報告-債務清理條例前置協商專用
    債權人清冊、本院民事事件調解不成立證明書、債權人民事
    陳報狀暨債權金額計算書等在卷可憑（見本院卷第33-39、1
    99-297頁）。是以，本院應綜合聲請人之債務、收入、生活
    必要支出及財產狀況等情，衡酌聲請人平均月收入扣除每月
    必要生活費用及依法應受其扶養者必要生活費用後之餘額，
    是否難以負擔債務金額，綜合評估聲請人目前全部收支及財
    產狀況是否有不能清償債務或有不能清償之虞之情形。經查
    ：
    ⒈聲請人陳報其聲請更生前兩年為臨時工，每月薪資約2萬元
      ，110年3月起受僱於邦城公司，每月薪資28,000元，核與
      本院所查得聲請人之勞保與就保被保險人投保資料表所示
      105年8月間至110年3月1日投保單位為雲林縣竹工業職業
      工會、110年3月2日起投保單位為邦城公司大致相符（見
      本院卷第17、171、305-310頁），但以聲請人現年45歲（
      見本院卷第31頁），正值青壯年，並未陳報有何不能從事
      正職工作之情事，且依上開勞工保險投保資料表所示，聲
      請人109年1月至110年3月投保薪資甚且在基本工資以上，
      是本院認其受僱於邦城公司前之每月薪資仍應以基本工資
      核算始為適當，以此計算，聲請人聲請更生前兩年之薪資
      收入應為23,729元【計算式：（23,100×9+23,800×12+24,
      000×2+28,000）÷24=23,729.1，小數點以下四捨五入；本
      件更生係於110年3月31日聲請，108年度至110年度之基本
      工資分別為23,100元、23,800元、24,000元】。又除上開
      收入外，尚查無聲請人有其他固定之收入，有斗六市公所
      函文在卷可查（見本院卷第313頁）。是以，本件聲請人
      每月收入核計為23,729元，並以此金額作為計算聲請人客
      觀清償能力之基準。
    ⒉聲請人陳報其每月必要生活費用約14,881元（計算式：357
      ,144÷24=14,881，見本院卷第19頁），此部分聲請人雖未
      提出相關單據證明，但其所陳報每月必要生活費用金額在
      消債條例第64條之2所定標準內，應屬有據。
    ⒊聲請人雖陳報其母親為依法應受其扶養者，聲請人每月支
      出扶養費用4,000元（見本院卷第19頁）。惟查，聲請人
      母親為37年生（見本院卷第31頁），現年已逾法定退休年
      齡，依本院所查得聲請人母親104年度至108年度稅務電子
      閘門所得財產調件明細表所示（見本院卷第127-137頁）
      ，聲請人母親名下財產有房地及汽車，財產總額非少；10
      4年度至105年度利息所得均逾萬元、106年度至107年度仍
      有執行業務所得之收入；現每月並領有國民年金給付4,37
      9元，有勞動部勞工保險局110年4月13日保普老字第11013
      013480號函在卷可查（見本院卷第191-193頁），本院審
      酌上開情形認聲請人母親依其財產及收入應可維持生活，
      依法尚無受扶養之必要，是聲請人所列每月扶養費用4,00
      0元應予剔除。
    ⒋承上，聲請人平均每月收入23,729元，扣除其自己每月必
      要生活費用14,881元後，每月約有8,848元可供清償債務
      之用。又依稅務電子閘門財產調件明細表所示（見本院卷
      第125頁），聲請人名下無財產，以聲請人為要保人之保
      險保單解約金為83,909元（見本院卷第195-198、299-301
      頁），本件積欠無擔保或無優先權債務金額為8,312,137
      元，縱使不計算每月新生之利息，以聲請人每月8,848元
      之清償能力推算，則清償本件債務需77.4年之久【計算式
      ：（8,312,137-83,909）÷（8,848×12）＝77.4】，以聲請
      人現年45歲而言（見本院卷第31頁），顯難在退休前清償
      本件債務。況且，在每月可用來清償債務之金額，實際上
      需先清償每月新生利息之狀況下，清償本件債務之日更屬
      遙遙無期。綜上，堪認聲請人客觀上對已屆清償期之債務
      有不能清償或不能清償之虞之情形，有必要利用更生程序
      ，調整其與債權人間之權利義務關係，而重建其經濟生活
      ，予以更生之機會。
四、綜上，本件聲請人為5年內未從事營業活動之自然人，依其
    全部收支及財產狀況，客觀上有不能清償債務或不能清償債
    務之虞。又聲請人所積欠之無擔保或無優先權之本金及利息
    債務總額未逾1,200萬元，且未經法院裁定開始清算程序或
    宣告破產，業如上述。此外，本件復查無聲請人有消債條例
    第6條第3項、第8條或第46條各款所定駁回更生聲請之事由
    存在，則聲請人聲請更生，核屬有據，因此裁定如主文。又
    本件聲請人業經裁定開始更生程序，因此裁定命司法事務官
    進行本件更生程序。
五、聲請人於更生程序開始後，應提出足以為債權人會議可決或
    經法院認為已盡力清償之更生方案以供採擇。而司法事務官
    於進行本件更生程序、協助聲請人提出更生方案時，亦應依
    聲請人之收入變化、社會常情及現實環境衡量聲請人之清償
    能力，並酌留其生活上應變所需費用，進而協助聲請人擬定
    允當之更生方案，始符消債條例重建債務人經濟生活之立法
    目的，附此敘明。
中　　華　　民　　國　　110 　年　　6 　　月　　29　　日
                  民事第二庭    法　官　蔡碧蓉
　　　　　　　
以上正本係照原本作成。
本裁定不得抗告。
中　　華　　民　　國　　110 　年　　6 　　月　　29　　日
                                書記官　鄭蕉杏